臺灣高等法院民事裁定　　　　　　　　　100年度抗字第914號
抗　告　人　蔡伯堂
抗告人因與相對人蔡蕭英間第三人異議之訴事件提起再審之訴，
，抗告人對於中華民國100年5月20日臺灣桃園地方法院100年度
補字第206號所為裁定提起抗告，本院裁定如下：
    主      文
抗告駁回。
抗告訴訟費用由抗告人負擔。
    理      由
一、原裁定略以：本件再審之訴訴訟標的價額核為新台幣（下同
    ）3,175萬117元，應徵再審裁判費29萬1,488元，茲限抗告
    人於7日內補繳，逾期不繳，即駁回抗告人之再審之訴等語
    。
二、本件抗告意旨略以：全國不動產估價師事務所就如附表所示
    之不動產（下稱系爭不動產）之估價不當，原法院採用該事
    務所之估價金額作為原法院99年度重訴字第103號案件起訴
    時系爭不動產之交易價值，顯然有誤。縱上開估價金額為正
    確可採，惟原法院99年度重訴字第103號係判決伊應將系爭
    不動產移轉登記予相對人蔡蕭英、第三人蔡秋、蔡伯文、蔡
    錦、蔡孟諦、蔡伯郎及伊等7人，然上開移轉登記之判決不
    該包括移轉予伊，因伊本即為系爭不動產所有權人，當無反
    對系爭不動產移轉予伊之可能，是伊負擔之裁判費應扣除該
    判決判令移轉予伊自己部分，即僅應有負擔7分之6，原法院
    核定之再審裁判費顯有違誤云云。
三、按再審之訴，按起訴法院之審級，依民事訴訟法第77條之13
    、第77條之14及第77條之16規定徵收裁判費，民事訴訟法第
    77條之17第1項定有明文。又再審之訴，形式上雖為訴之一
    種，實質上則為前訴訟之再開或續行，故關於訴訟標的之價
    額，在提起再審之訴時縱有增漲，仍應以前訴訟程序起訴時
    之價額為準，最高法院32年抗字第117號判例可供參考。次
    按訴訟標的之價額，由法院核定；核定訴訟標的之價額，以
    起訴時之交易價額為準。無交易價額者，以原告就訴訟標的
    所有之利益為準，民事訴訟法第77條之1第1項、2項分別定
    有明文。又各公同共有人對於第三人得就共有物之全部為本
    於所有權之請求，但回復共有物之請求，僅得為公同共有人
    全體之利益為之，民法第828條第2項準用第821 條定有明文
    ，則基於公同共有人之地位請求共有物之全部移轉登記予全
    體共有人，依民事訴訟法第77條之1規定，該共有人就該訴
    訟所得受之利益，自應以共有物之全部價額計算。
四、查本件係相對人於原法院提起訴訟，依繼承之法律關係及民
    法第828條準用同法第821條暨同法第767條第1項中段等規定
    ，列抗告人、第三人曾煥揚為共同被告，聲明：(一)原法院98
    年度司執全字第1510號假扣押強制執行事件，於98年12月14
    日就系爭不動產所為之強制執行程序，應予撤銷。(二)抗告人
    應將系爭不動產所有權移轉登記予蔡香楠之繼承人全體公同
    共有」，嗣於原法院99年7月15日言詞辯論期日時，相對人
    以言詞撤回聲明第(一)項請求及對曾煥揚之起訴，經原法院以
    99年度重訴字第103號判決（下稱原確定判決）：抗告人應
    將系爭不動產之所有權移轉登記予被繼承人蔡香楠之繼承人
    全體（即相對人、蔡秋、蔡伯文、蔡錦、蔡孟諦、蔡伯郎及
    抗告人）公同共有，未據抗告人提起上訴而告確定。抗告人
    對原確定判決提起再審之訴，請求廢棄原確定判決，並駁回
    相對人在前審之訴，並經原法院於100年5月20日裁定命抗告
    人於裁定送達7日內補繳再審之訴裁判費29萬1,488 元，抗
    告人業於100年5月26日收受裁定之送達，有起訴狀、言詞辯
    論筆錄、上開民事判決、裁定及送達證書可按（原確定判決
    卷第4-9、165頁，原法院卷第7-12頁）。是本件再審之訴訴
    訟標的價額，非以現今之交易價值，仍應以前訴訟程序起訴
    時之價額為準，合先敘明。
五、又相對人於前訴訟程序99年1月29日提起訴訟，係基於系爭
    不動產公同共有人地位請求抗告人將系爭不動產移轉登記予
    全體共有人，則起訴訴訟標的即相對人就該訴訟所得受之利
    益，自應以系爭不動產之全部價額計算，原確定判決審理中
    曾委請全國不動產估價師事務所就系爭不動產為鑑價，經該
    事務所於99年3月4日作成估價報告書，有該事務所覆函及估
    價報告書附卷可憑（原確定判決卷第90-136頁）。該估價報
    告書內斟酌系爭不動產之面積、土地使用分區、建物之主要
    用途、產權情形、區域因素分析（自然條件、街道條件、交
    通及接近市中心距離條件、環境條件、宗地條件等因素）、
    個別因素分析（土地地形、地勢、建物構造、材料等因素）
    各項資料後，以比較法作為價格分析方式，據以計算其價值
    合計為3,175萬117元（計算式：28,450,400+1,044,195+1,0
    44,195+1,211,327＝31,750,117元，不含增建部分），有其
    依據，應可採憑。抗告人雖辯稱：系爭不動產之房屋屋齡較
    估價報告書比較標的房屋老舊，估價報告書之鑑價不當、過
    高云云，惟估價報告書就建物方面，係採成本法為評估之依
    據，用勘估標的於價格日當時之重新取得或重新建造所需成
    本，扣除其累積折舊率或其他應扣除部分，並配合觀察法直
    接觀察堪估標的，由物理的、功能的、經濟的減價因素所造
    成之折舊率，予以合理估價（見報告書「肆、土地、建物及
    房地價格之計算」，原確定判決卷第96頁），業已敘明其就
    建物之折舊考量因素，抗告人僅空言指摘，惟未舉證以實其
    說，應僅係自行臆測之詞，已非可採，況前訴訟程序中從未
    見抗告人就上開鑑估金額表示不同意見，竟至本件再審之訴
    方予爭執，益見抗告人之辯解委無足取。原法院依據系爭不
    動產之鑑估金額核定本件再審之訴訴訟標的之價額為3,175
    萬117元，並無不合，則抗告人辯稱：伊僅需負擔7分之6之
    裁判費云云，顯有誤解。
六、綜上所述，原裁定核定本件訴訟標的價額為3,175萬117元，
    並無違誤。抗告人仍執陳詞，指摘原裁定不當，為無理由，
    應予駁回。
七、據上論結：本件抗告為無理由，依民事訴訟法第495條之1第
    1 項、第449條第1項、第95條、第78條，裁定如主文。
中    華    民    國   100    年    7     月    8     日
                    民事第一庭
                        審判長法  官  張耀彩
                              法  官  林金吾
                              法  官  盧彥如
正本係照原本作成。
本裁定除以適用法規顯有錯誤為理由外，不得再抗告。如提起再
抗告，應於收受後10日內委任律師為代理人向本院提出再抗告狀
。並繳納再抗告費新台幣１千元。
中    華    民    國   100    年    7     月    11    日
                              書記官  何家娟
┌───────────────────────────────────────────┐
│附表：                                                                                │
├─┬───────────────────┬─┬───────────┬────┬──┤
│編│ 土         地          坐          落│地│面                  積│權利範圍│備註│
│  ├───┬────┬────┬─────┤  ├───────────┤        │    │
│號│縣  市│鄉鎮市區○  段    │地號      │目│平方公尺              │        │    │
├─┼───┼────┼────┼─────┼─┼───────────┼────┼──┤
│1 │桃園縣│龜山鄉  ○○○段  │122       │建│244                   │ 全  部 │    │
│  │      │        │        │          │  │                      │        │    │
├─┼───┼────┴────┼─────┴─┼───────────┼────┼──┤
│編│建  號│  建  物  門  牌  │ 建物坐落地號 │ 建物面積（平方公尺） │權利範圍│備註│
│號│      │                  │              │                      │        │    │
├─┼───┼─────────┼───────┼───────────┼────┼──┤
│1 │111   │桃園縣桃園市復興一│文化段122地號 │總面積：93.89         │ 全  部 │    │
│  │      │路96號            │              │層次面積：93.89       │        │    │
│  │      │                  │              │附屬建物面積：10.01   │        │    │
├─┼───┼─────────┼───────┼───────────┼────┼──┤
│2 │112   │桃園縣桃園市復興一│文化段122地號 │總面積：93.89         │ 全  部 │    │
│  │      │路96號2樓         │              │層次面積：93.89       │        │    │
│  │      │                  │              │附屬建物面積：10.01   │        │    │
│  │      │                  │              │                      │        │    │
│  │      │                  │              │                      │        │    │
│  │      │                  │              │                      │        │    │
├─┼───┼─────────┼───────┼───────────┼────┼──┤
│3 │113   │桃園縣桃園市復興一│文化段122地號 │總面積：110.52        │ 全  部 │    │
│  │      │路96號3樓         │              │層次面積：93.89       │        │    │
│  │      │                  │              │          16.63       │        │    │
│  │      │                  │              │附屬建物面積：10.01   │        │    │
└─┴───┴─────────┴───────┴───────────┴────┴──┘